【裁判字號】    98,易,244
【裁判日期】    981231
【裁判案由】    竊盜
【裁判全文】
臺灣花蓮地方法院刑事判決               98年度易字第244號
公  訴  人  臺灣花蓮地方法院檢察署檢察官
被      告  乙○○
            戊○○
            甲○○
上列被告等因竊盜等案件，經檢察官提起公訴（98年度偵字第29
84號、第3097號），本院判決如下：
    主  文
乙○○共同竊盜，累犯，處有期徒刑陸月，如易科罰金，以新臺
幣壹仟元折算壹日。
戊○○共同竊盜，累犯，處有期徒刑陸月；又共同攜帶兇器竊盜
，累犯，處有期徒刑壹年。應執行有期徒刑壹年肆月。
甲○○共同攜帶兇器竊盜，累犯，處有期徒刑壹年。
乙○○被訴於98年4月22日前往花蓮縣吉安鄉○○路○段182號「
榮榮檳榔攤」竊盜部分，無罪。
    事  實
一、乙○○前曾因毒品、竊盜案件，經本院判決並減刑為有期徒
    刑3月15日、9月、2月15日確定後合併執行，於民國 97年10
    月 8日縮刑期滿執行完畢；戊○○前曾因竊盜、妨害自由等
    案件，經本院判決並減刑為應執行有期徒刑 9月確定，於96
    年9月 30日執行完畢；甲○○前曾因竊盜案件，經本院判處
    有期徒刑 2年10月確定，復因毒品案件，經本院分別判處有
    期徒刑8月、7月確定，又因妨害自由案件，經臺灣臺東地方
    法院判處有期徒刑 3月確定，嗣經裁定減刑後，與不得減刑
    部分定應執行刑為有期徒刑3年5月確定，甫於96年12月26日
    縮刑期滿執行完畢。 3人詎均不知悔改，分別為下列竊盜犯
    行：
    (一)乙○○與戊○○意圖為自己不法所有之犯意聯絡，於98年
      3月底某日晚間，至花蓮縣吉安鄉○○路○段151之1號現非
      供人居住之「曉玲檳榔攤」（原店名「綺綺檳榔攤」）內
      ，共同徒手竊取店內丙○○所有之香菸 4條，得手後朋分
      使用。
    (二)戊○○與甲○○意圖為自己不法所有之犯意聯絡，於98年
      4月22日凌晨3時30分許，持客觀上足以為兇器之活動扳手
      及千斤頂各1支，至花蓮縣吉安鄉○○路○段182號現非供
      人居住之「榮榮檳榔攤」，撬開該檳榔攤之鐵皮牆垣後侵
      入，竊取該檳榔攤店員丁○○所管理之現金新臺幣（下同
      ）6,000元、電腦液晶螢幕 2台、手提CD音響1台、卡拉ok
      主機1台、香菸10條及保力達飲料1箱，在竊取過程中時因
      為附近加油站人員發現，故二人遂將手上所竊得之現金、
      電腦液晶螢幕2台、卡拉ok主機1台、香菸10條帶走離去現
      場，留下音響1台、飲料1箱。迨約同日凌晨 5時許，戊○○、甲○○方又返回現場接續取走音響及飲料，竊得之物
      品則由甲○○與戊○○朋分。
二、案經丁○○告訴及花蓮縣警察局吉安分局報告臺灣花蓮地方
    法院檢察署檢察官偵查起訴。
    理  由
壹、有罪部分：
一、按被告以外之人於審判外之陳述，雖不符前 4條（即刑事訴
    訟法第159條之1至之 4）之規定，而經當事人於審判程序同
    意作為證據，法院審酌該言詞陳述或書面陳述作成時之情況
    ，認為適當者，亦得為證據。當事人、代理人或辯護人於法
    院調查證據時，知有第159條第1項不得為證據之情形，而未
    於言詞辯論終結前聲明異議者，視為有前項之同意，刑事訴
    訟法第159條之5定有明文。經查，檢察官、被告乙○○、戊○○、甲○○於本院言詞辯論終結前，就本判決所引用下列
    各項屬於審判外陳述之證據，均未聲明異議，且表示不爭執
    ，經本院審酌該證據作成情況均無不適當之情形，是依上開
    規定，認得作為本案證據。
二、上揭被告乙○○、戊○○於 98年3月底某日晚間，至花蓮縣
    吉安鄉○○路○段 151之1號「曉玲檳榔攤」，徒手竊取店內
    丙○○所有之香菸 4條之犯罪事實，業據被告乙○○、戊○○於本院審理時坦承不諱，核與證人即被害人丙○○所證述
    之情節相符。此外，復有照片 2張在卷可稽。被告乙○○、
    戊○○之自白核與事實相符，自應依法論科。
三、訊據被告戊○○、甲○○固坦承於98年4月22日凌晨3時30分
    許，有前往花蓮縣吉安鄉○○路○段 182號「榮榮檳榔攤」
    竊盜之犯行，惟均矢口否認有持活動扳手及千斤頂為之云云
    。惟查：被告戊○○、甲○○均於警詢一致供稱：本件係以
    8 號活動扳手撬開檳榔攤的鐵皮，並以千斤頂撐開鐵條後進
    入等語。而證人即被害人丁○○於警詢時亦證稱：檳榔攤後
    方鐵皮有遭切開的痕跡等語明確。佐以卷附鐵皮遭破壞之照
    片觀之，鐵皮內尚有鐵條，顯非徒手即得予以破壞。是以，
    本院認以被告戊○○、甲○○於前揭警詢時之供述較為可採
    。被告戊○○、甲○○嗣於本院始辯稱：並未攜帶工具云云
    ，無非卸責之詞，不足採信。且本案為警在現場採得指紋 1
    枚，經送往內政部警政署刑事警察局鑑驗結果，與被告甲○○右中指指紋相符，此有該局刑紋字第0980062480號鑑驗書
    在卷可稽。此外，復有監視器翻拍照片 1張、現場圖、照片
    10張在卷可稽。本案事證明確，自應依法論科。
四、活動扳手、千斤頂足以破壞鐵皮、鐵條，自應認足以對人之
    生命、身體造成危險，而屬兇器無訛。是核被告乙○○、戊○○如事實欄一、(一)所為，均係犯刑法第320條第1項之竊盜
    罪；被告戊○○、甲○○如事實欄一、(二)所為，均係犯刑法
    第321條第1項第 3款之攜帶兇器竊盜罪。被告戊○○、甲○○僅 2人竊盜，檢察官認與被告乙○○一同結夥行竊（乙○○無罪部分詳後述）而認係犯刑法第321條第4款之加重竊盜
    罪，尚有未洽，起訴法條應予變更。被告乙○○、戊○○，
    就事實欄一、(一)之竊盜犯行；被告戊○○、甲○○，就事實
    欄一、(二)之竊盜犯行，各有犯意聯絡及行為分擔，均為共同
    正犯。又被告戊○○所犯竊盜及加重竊盜二罪，犯意各別，
    行為互殊，應分論併罰。查被告乙○○前曾因毒品、竊盜案
    件，經本院判決並減刑為有期徒刑3月15日、 9月、2月15日
    確定後合併執行，於97年 10月8日縮刑期滿執行完畢；被告
    戊○○前曾因竊盜、妨害自由等案件，經本院判決並減刑為
    應執行有期徒刑9月確定，於96年9月30日執行完畢；被告甲○○前曾因竊盜案件，經本院判處有期徒刑 2年10月確定，
    復因毒品案件，經本院分別判處有期徒刑8月、7月確定，又
    因妨害自由案件，經臺灣臺東地方法院判處有期徒刑 3月確
    定，嗣經裁定減刑後，與不得減刑部分定應執行刑為有期徒
    刑3年5月確定，甫於96年12月26日縮刑期滿執行完畢，有被
    告3人臺灣高等法院被告前案紀錄表在卷可憑，被告3人受有
    期徒刑執行完畢後， 5年以內故意再犯本件有期徒刑以上之
    罪，均為累犯，均應依刑法第 47條第1項規定加重其刑。爰
    審酌被告 3人均已有多項前科紀錄，素行均屬非佳，又再次
    犯下本件竊盜犯行，犯罪手段、動機、目的，及造成他人財
    產損害，被告乙○○坦承犯行，被告戊○○、甲○○未全然
    坦承犯行等一切情狀，分別量處如主文所示之刑，並就被告
    乙○○部分諭知易科罰金之折算標準，及就被告戊○○部分
    ，定其應執行刑。至活動扳手及千斤頂各 1支，並未扣案，
    復非義務沒收之物，為免將來執行之困難，爰不諭知沒收，
    併此敘明。
貳、無罪部分：
一、公訴意旨另以：被告乙○○與被告戊○○、甲○○意圖為自
    己不法之所有，於98年4月22日凌晨3時30分許，先由被告戊○○、甲○○持客觀上足以為兇器之活動扳手及千斤頂，至
    花蓮縣吉安鄉○○路○段182號「榮榮檳榔攤」，撬開該檳榔
    攤之鐵皮及鐵條後進入，竊取該檳榔攤店員丁○○所管理之
    現金新臺幣（以下同）6000元、電腦液晶螢幕 2台、手提CD
    音響1台、卡拉ok主機1台、香菸 10條及保力達飲料1箱，為
    恐他人發現，再聯絡知情之被告乙○○前來現場共同搬運上
    開物品，所得現金由被告甲○○與戊○○朋分、香菸及飲料
    由 3人分用，其餘物品則由被告甲○○銷贓。因認被告乙○○涉犯刑法第321條第1項第4款結夥3人以上竊盜罪嫌等語。
二、按犯罪事實應依證據認定之，無證據不得認定犯罪事實，刑
    事訴訟法第154條第2項定有明文。次按認定犯罪事實所憑之
    證據，雖不以直接證據為限，間接證據亦包括在內；然而無
    論直接或間接證據，其為訴訟上之證明，須於通常一般之人
    均不致有所懷疑，而得確信其為真實之程度者，始得據為有
    罪之認定，倘其證明尚未達到此一程度，而有合理之懷疑存
    在時，事實審法院復已就其心證上理由予以闡述，敘明其如
    何無從為有罪之確信，因而為無罪之判決，尚不得任意指為
    違法，最高法院著有76年台上字第4986號判例可資參照。公
    訴意旨認被告乙○○涉犯上揭罪嫌，無非以同案被告戊○○
    、甲○○之供述為主要論據。訊據被告乙○○則矢口否認有
    參與本件竊盜犯行，並辯稱：當日係被告戊○○與甲○○至
    伊租住之旅館來找伊，說被告甲○○的車在吉安火車站附近
    沒電，要伊開車載渠等至該處接電。伊載被告戊○○及甲○○前往並為被告甲○○的車子接電後，伊就回家等語。
三、經查：本案證人即同案被告甲○○固於警詢時證稱：第一次
    行竊時大約於98年4月22日3時30分許，是開伊所駕駛906-EQ
    號營業小客車載被告戊○○前往行竊，伊 2人行竊得手後，
    在搬運贓物時被旁邊加油站人員發現，就先將贓物放在現場
    逃回花蓮火車站前租屋處，伊和被告戊○○返回住處告訴被
    告乙○○說要前往上揭竊盜處搬運贓物，被告乙○○才開車
    載其與被告戊○○一同至榮榮檳榔攤搬運贓物之後一同返回
    租住處，3人並將竊得之金錢及香菸朋分云云（參警0000000
    000號卷第 2頁至第3頁）；然證人即同案被告戊○○於警詢
    時則證稱：伊與被告甲○○行竊後，將贓物以被告甲○○的
    906-EQ號營業小客車載回花蓮火車站前名星賓館，因被告甲○○想起他的千斤頂遺留在現場，因該千斤頂上有被告甲○○營業小客車車號，所以被告甲○○就請乙○○開車載伊 2
    人回到現場拿千斤頂，到現場後，被告甲○○ 1人前往該檳
    榔攤內竊盜音響1台及飲料1箱，順便拿回千斤頂，伊和被告
    乙○○在車上等他等語（警0000000000號卷第6頁至第7頁）
    ，就竊盜經過，及被告乙○○參與之程度證述已有不同。嗣
    證人甲○○及戊○○於本院審理時則一致證稱：當日因被告
    甲○○前揭營業小客車在吉安火車站附近沒電，所以找被告
    乙○○開車前往接電，被告乙○○接完電就離開了等語（參
    本院卷第189頁、第193頁）。則證人甲○○、戊○○就本案
    被告乙○○是否確有參與共同行竊榮榮檳榔攤，確實先後證
    述不一。且本案檳榔攤內監視器又僅錄得被告甲○○身影，
    攤內經採證結果，亦僅採得被告甲○○之指紋，而被告乙○○則始終否認參與本案。從而，綜合上開檢察官所舉之證據
    及本院調查結果，此部分顯難令一般人均不致有所懷疑而確
    信被告乙○○確有參與竊盜榮榮檳榔攤之犯行。此外，亦查
    無被告乙○○確有此部分之積極證據，是本罪疑唯輕之法則
    ，此部分自應為被告乙○○有利之認定，而為被告乙○○無
    罪之諭知，以免冤抑。
四、末按竊盜罪係以行為人竊取他人之動產為犯罪構成要件；故
    買贓物則以行為人明知為贓物而有償取得贓物之所有權始克
    成立，二者構成要件迥異，社會基本事實並非同一，檢察官
    起訴竊盜事實，法院自行認定贓物事實加以審判，變更起訴
    法條，論處被告贓物罪刑，於法不合。又竊盜罪所破壞之財
    產法益，為動產之所有權與持有權；而贓物罪旨在防止因竊
    盜、詐欺、侵占各罪被奪取或侵占之物難於追及或回復，則
    竊盜罪與贓物罪所侵害之法益，顯有不同。本件被告二人固
    涉有搬運贓物罪嫌，惟就犯罪基本構成要件而言，前者為意
    圖為自己不法之所有，竊取森林主、副產物（結夥及使用車
    輛為該罪之加重要件）之竊盜罪；後者為明知梢楠角材為贓
    物，仍加以收受、搬運、寄藏或故買之贓物罪，犯罪構成要
    件迥不相同；侵害財產法益亦有不一，另犯罪時間、地點，
    亦有顯著差異，所受法律評價，又大不相同，罪質並無共通
    性可言。依上開說明，二者社會基本事實並不同一，法院無
    從就被告二人涉嫌所犯贓物罪加以審判（最高法院97年度台
    上字第3867號判決參照）。查被告乙○○經檢察官起訴於98
    年4月22日前往花蓮縣吉安鄉○○路○段182號「榮榮檳榔攤
    」竊盜部分，經本院調查證據結果，認應諭知無罪已如前述
    ，惟被告乙○○於警詢時自承，本案被告戊○○、甲○○在
    本案竊盜結束後，曾一同前往伊名星賓館租住處，被告戊○○並給伊香菸1條（參警 0000000000號卷第11頁），而證人
    甲○○於本院審理時亦證稱：在接完電後有給被告乙○○ 1
    條香菸等語（參本院卷第 193頁），是被告乙○○是否另涉
    收受贓物罪嫌，自應由檢察官另行依法偵查，併此敘明。
據上論斷，應依刑事訴訟法第299條第1項前段、第300條、第301
條第1項，刑法第28條、第320條第1項、第321條第1項第3款、第
47條第1項、第41條第1項前段、第51條第5款，刑法施行法第1條
之1，判決如主文。
本案經檢察官簡淑如到庭執行職務。
中    華    民    國    98    年    12    月    31    日
                  刑事第一庭    法  官  林恒祺
以上正本證明與原本無異。
如不服本判決應於收受送達後10日內向本院提出上訴書狀，並應
敘述具體理由。其未敘述上訴理由者，應於上訴期間屆滿後20日
內向本院補提理由書(均須按他造當事人之人數附繕本)「切勿逕
送上級法院」。告訴人或被害人如對於本判決不服者，應具備理
由請求檢察官上訴，其上訴期間之計算係以檢察官收受判決正本
之日期為準。
中    華    民    國    98    年    12    月    31    日
                                書記官
附錄本判決論罪之法律條文：
中華民國刑法第320條第1項：
意圖為自己或第三人不法之所有，而竊取他人之動產者，為竊盜
罪，處5  年以下有期徒刑、拘役或 5 百元以下罰金。
中華民國刑法第321條第1項第3款：
犯竊盜罪而有左列情形之一者，處 6 月以上、 5 年以下有期徒
刑：
三、攜帶兇器而犯之者。

司法院資訊處製作；財團法人民間司法改革基金會備份。
